【裁判字號】    98,交易,18
【裁判日期】    980624
【裁判案由】    過失傷害
【裁判全文】
臺灣基隆地方法院刑事判決              98年度交易字第18號
公  訴  人  臺灣基隆地方法院檢察署檢察官
被      告  丙○○
上列被告因過失傷害案件，經檢察官提起公訴（98年度偵緝字第
121 號），本院判決如下：
    主  文
丙○○因過失傷害人，處拘役伍拾日，如易科罰金，以新台幣壹
仟元折算壹日。
    事  實
一、丙○○於民國97年9 月23日14時許，駕駛車牌號碼5922-GX
    號自小客車，從停放在基隆市○○區○○街105 號附近空地
    往豐稔街方向倒車，準備駛入豐稔街時，本應注意汽車在雙
    向二車道行駛時，應在遵行車道內行駛，並汽車倒車應謹慎
    緩慢後倒，並應注意其他車輛及行人，且應注意其倒車會駛
    入馬路，隨時可能有車輛駛過該段馬路，於倒車時應更行注
    意，而當時氣候晴，日間有自然光線，路面乾燥無缺陷、無
    障礙物，視距良好，按當時情形並無不能注意之情事，詎竟
    疏未注意車後狀況，貿然逆向倒車，適甲○○騎乘車牌號碼
    695-DGF 號重型機車於通過上揭路段，本應注意行經無號誌
    交岔路口，及路面標有「慢」字標示時，均應減速慢行，並
    應隨時注意車前狀況，隨時採取必要安全措施，詎其行至該
    處，竟亦未減速慢行並注意車前狀況，致閃避不及，丙○○
    駕駛之上揭自小客車右後車尾與甲○○騎乘之機車右後方發
    生碰撞，甲○○因而人車倒地，並受有右側脛骨腓骨粉碎性
    骨折之傷害。丙○○於警員據報前往現場處理時，於偵查機
    關知悉其為肇事人前，即主動向警員坦承肇事而接受裁判。
二、案經甲○○訴由基隆市警察局第二分局報請臺灣基隆地方法
    院檢察署檢察官偵查起訴。
    理  由
一、按被告以外之人（含證人、鑑定人、告訴人、被害人、共同
    被告等）於審判外之陳述雖不符刑事訴訟法第159 條之1 至
    之4 等4 條之規定，而經當事人於審判程序同意作為證據，
    法院審酌該言詞陳述或書面陳述作成時之情況，認為適當者
    ，亦得為證據，刑事訴訟法第159 條之5 第1 項定有明文。
    其立法意旨在於傳聞證據未經當事人之反對詰問予以核實，
    原則上先予排除，惟若當事人已放棄反對詰問權，於審判程
    序中表明同意該等傳聞證據可作為證據；基於尊重當事人對
    傳聞證據之處分權，及證據資料愈豐富，愈有助於真實發見
    之理念，且強化言詞辯論主義，使訴訟程序得以順暢進行，
    上開傳聞證據亦均具有證據能力。本案被告及檢察官於言詞
    辯論終結前，均未就本院所認定犯罪事實而經調查採用之證
    據主張有刑事訴訟法第159 條第1 項不得為證據之情形，本
    院復審酌各該證據作成時並無違法及證明力明顯過低之瑕疵
    等情況，認為適當，是本案所認定犯罪事實所採用之證據均
    有證據能力，合先敘明。
二、訊據被告固供承有於上揭時、地，駕駛上開自小客車與告訴
    人甲○○所騎乘上開機車發生車禍，並致告訴人受有右側脛
    骨腓骨粉碎性骨折傷害等事實不諱，惟矢口否認有何過失傷
    害犯行，辯稱：伊車輛停放處僅能倒車才能駛出路面，伊當
    時發現告訴人時，伊車處停頓狀態，是告訴人車速太快撞上
    伊車云云。
三、經查：
（一）被告於前揭時、地，駕駛上開自小客車，與告訴人所騎乘
      之上開機車發生碰撞，致告訴人受有傷害等情，業經被告
      自承在卷，並有道路交通事故調查報告表（一）、（二）
      、道路交通事故現場圖、行政院衛生署基隆醫院診斷證明
      書各1 份及照片16張在卷可稽，堪認屬實。
（二）被告於警詢中供述：伊當時要倒車，準備駛入豐稔街路面
      ，當伊車剛出邊線時，就先聽到煞車聲，之後突然有一部
      機車下坡駛來，撞到伊車右後保險桿等語（詳98年度偵字
      第370 號偵查卷第14頁），復於偵查中供述：伊準備倒車
      時，告訴人從伊右後方出來，雙方即緊急煞車等語（詳98
      年度偵緝字第121 號偵查卷第13頁）；而告訴人甲○○於
      警詢中亦供稱：伊機車騎到發生地之巷口，見到被告駕駛
      之車輛由右前方巷子倒車出來，被告車輛有停頓，所以伊
      繞到被告車輛後方通過，但被告未注意伊機車方向，致伊
      機車右後方遭被告駕駛車輛之車尾撞倒等語（詳98年度偵
      字第370 號偵查卷第5頁）， 復查被告車輛係倒車駛出路
      面，其車輛已進入道路約佔用2 分之1 車道，且倒車時車
      頭方向係往正信路方向，核屬逆向倒車，而告訴人騎乘機
      車通過上揭處時，路面標有「慢」字標示，並設有「請注
      意巷口來車」之警告標誌，此觀卷附之道路交通事故現場
      圖及照片16張自明，從而，依被告之供述及告訴人之指訴
      可悉，被告迨至與告訴人發生碰撞前，均未發現告訴人人
      車在其車後，茍其確有於倒車時注意車後狀況，何以迄發
      生車禍事故當下，均未能發現告訴人即在其車後？被告顯
      有汽車倒車時，未注意謹慎緩慢後倒及逆向倒車之情事，
      且告訴人倘能注意車前狀況，並減速慢行，應可避免本件
      事故之發生，復參諸臺灣省基宜區車輛行車事故鑑定委員
      會之鑑定意見：「一、丙○○駕駛自小客車，無號誌岔路
      口倒車，疏未注意後方其他車輛及行人為肇事主因。二、
      甲○○無照駕駛重機車，行經無號誌岔路口，路面有慢字
      標線，疏未減速慢行注意車前狀況，為肇事次因。」，有
      該委員會以98年5 月20日基宜鑑字第0985001048號函送鑑
      定意見書1 份在卷可考（附本院卷），亦同本院認定。是
      被告上開所辯，不足採信。
（三）按汽車在未劃設慢車道之雙向二車道行駛時，在劃有分向
      限制線之路段，不得駛入來車之車道內；汽車倒車時應顯
      示倒車燈光或手勢後，謹慎緩慢後倒，並應注意其他車輛
      及行人，道路交通安全規則第97條第1 項第2 款、第110
      條第2 款訂有明文。被告為駕駛人，倒車時理應遵守上述
      規定，注意行人車輛，謹慎倒車，以維安全及避免危險發
      生，尤以被告倒車地點為巷口，隨時有車輛進出、經過，
      被告於倒車時，更應多加留意，且依當時天候晴、有日間
      自然光線、路面乾燥、無缺陷、無障礙物、視距良好等情
      ，有道路交通事故調查報告表（一）、（二）存卷可查，
      並無不能注意之情事，詎竟疏於注意告訴人騎乘機車行駛
      至上開車禍發生地點，貿然逆向倒車因而與告訴人騎乘機
      車擦撞，告訴人因而受有前揭傷害，被告對於本件車禍事
      故之發生，自屬未盡其注意義務而有過失，且其過失與告
      訴人所受傷害間，有相當因果關係，自應負過失傷害罪責
      。另按車輛行經無號誌之交岔路口，應減速慢行，作隨時
      停車之準備；又汽車行駛時，駕駛人應注意車前狀況及兩
      車併行之間隔，並隨時採取必要之安全措施，道路交通安
      全規則第93條第1 項第2 款、第94條第3項 訂有明文。又
      「慢」字，用以警告車輛駕駛人前面路況變遷，應減速慢
      行，此觀道路交通標誌標線號誌設置規則第16 3條即明，
      告訴人騎乘機車自當亦應注意上揭規則，而事發當時並無
      不能注意之情事，業如前述，告訴人竟未注意車前狀況減
      速慢行，致生本件車禍，堪認告訴人就本件車禍之發生，
      同有過失，惟此仍不能解免被告過失之責，附此敘明。
    綜上，本件事證明確，被告犯行洵堪認定，應依法論科。
四、核被告所為，係犯第284 條第1 項前段之過失傷害罪。被告
    肇事後，於警員前往現場時，當場向警員自首，承認為肇事
    人而願接受裁判，此有基隆市○○○道路交通事故肇事人自
    首情形紀錄表在卷可稽，是被告符合自首之要件，爰依法減
    輕其刑，爰審酌被告駕車違規，致肇事使告訴人受有上開傷
    害，所為非是，及被告之過失程度、素行、告訴人亦有過失
    ，告訴人之傷勢，且被告迄今尚未賠償告訴人所受之損失等
    一切情狀，量處如主文所示之刑，並諭知易科罰金之折算標
    準。
據上論斷，應依刑事訴訟法第284 條之1 、第299 條第1 項前段
，刑法第284 條第1 項前段、第62條前段、第41條第1 項前段，
刑法施行法第1 條之1 ，判決如主文。
本案經檢察官乙○○到庭執行職務。
中    華    民    國    98    年    6     月    24    日
                    交通法庭法  官  黃梅淑
以上正本證明與原本無異。
如不服本判決，應於判決送達後10日內，向本院提出上訴書狀，
上訴於本院合議庭，並按他造當事人之人數附具繕本。
中    華    民    國    98    年    6     月    24    日
                            書記官  盧鏡合
附錄本案論罪科刑法條全文
中華民國刑法第284條第1項
（過失傷害罪）
因過失傷害人者，處 6 月以下有期徒刑、拘役或 5 百元以下罰
金，致重傷者，處1年以下有期徒刑、拘役或5百元以下罰金。


司法院資訊處製作；財團法人民間司法改革基金會備份。
